臺灣高雄地方法院民事判決　九十一年婚字第一七三號
　　原　　　告　甲○○
　　被　　　告　乙○○
右當事人間離婚事件，本院判決如左：
    主      文
准原告與被告離婚。
訴訟費用由被告負擔。
    事實及理由
一、原告起訴主張：兩造結婚已二十六年，婚後並育有子女三人李政峰（六十六年五
    月二十一日生）、李彩萍（六十九年十月二十三日生）、李政昇（七十一年十一
    月二十二日生），因兩造雖同住一處，然已十餘年未同房，而被告未整理致臥房
    像垃圾堆，又被告近日將客戶保費及申請理賠金均挪用，以致客戶時打電話或親
    自到住處理論，原告生活受騷擾，被告並因挪用公款遭解僱，又被告經常於燒開
    水或煮湯時外出或在二樓看報紙，致水溢出而熄火使瓦斯外洩，原告如責，被
    告說故意要將房屋燒掉，使原告生活在恐懼中，又兩造爭吵時，被告經常摔砸傢
    俱，使原告損失頗鉅，又被告近日受友人詐騙到處在外向親戚朋友舉債，及偷拿
    原告錢偷領兒子銀行存款，亂刷信用卡，信用破產，被多家銀行起訴，又轉向地
    下錢莊借錢，且揚言要弄得無法收拾，以致全家人均生活在恐嚇威脅中，整日受
    其精神虐待，生活極痛苦，婚姻顯難繼續維持，為此爰依民法第一千零五十二條
    第二項之規定，訴請離婚等語，並聲明求為判決准原告與被告離婚。
二、被告則以：兩造自六十六年十一月二十六日結婚，原告曾毆打被告四、五次，被
    告係為友人賴倨賢支付四、五百萬元之債務，故負擔非常重，兩造雖分房十餘年
    ，然仍偶有同床之事實，又被告於結婚之初，將工作所得均交付原告，之後亦隨
    同原告返回南部奉養父母，且家中一切家庭用具均由被告出資購買，被告且自六
    十八年至七十八年間以開設文具店及做名片燙金等工作存錢，因原告所賺之錢自
    己用，費用交其母，子女所需款項均需向原告母親索取，被告所賺之錢多歸原告
    ，被告自七十五年間開始從事保險業務，原告於婚姻關係中，從未帶同被告出遊
    ，兩造之女考上五專，亦由被告出一半學費，被告僅因過於相信友人，由八十四
    年迄今借款將近二百萬元予友人，並因友人積欠太多稅款，一再如無底洞般，使
    用被告之信用卡，被告確受騙，然目前因而一無所有，且無工作，僅有一住處，
    原告不應為怕遭拖累而提出離婚，至少需至被告有能力，始得請求離婚等語資為
    抗辯，並聲明求為判決駁回原告之訴。
三、按民法第一千零五十二條第二項規定：「有民法第一千零五十二條第一項各款以
    外之重大事由，難以維持婚姻者，夫妻之一方得請求離婚。但其事由應由夫妻之
    一方負責者，僅他方得請求離婚」，係為求公允而設，且屬關於夫妻請求裁判離
    婚事由之概括規定，其目的在使夫妻請求裁判離婚之事由較富彈性，是夫妻間苟
    已發生足使「婚姻難以維持之重大事由」，而夫妻雙方就該重大事由均須負責，
    若有責程度相同時，雙方均得請求離婚；若有責程度不同者，應比較衡量雙方之
    有責程度，僅責任較輕之一方，得向責任較重之一方請求離婚，最高法院八十六
    年度臺上字第一○五○號判決、八十九年度台上字第一五八號、一七一九號判決
    意旨可資參照。查兩造於六十六年十一月二十九日結婚，婚後已分房十餘年，且
    被告確因在外積欠鉅額款項無力償還等事實，業據原告提出本票、本院八十九年
    促字第八一０一五號九十年促字第一二０一０、三三四五七號支付命令等影本為
    證，被告就此亦不爭執，參以證人即兩造之子李政昇到庭證稱「我媽媽為了替她
    朋友的丈夫賴倨賢負擔債務，偷我哥哥的存摺印章去領錢，又騙我及姐姐去銀行
    把存款都領出來給她，在公司又挪用公款，且跟親戚朋友又騙又哭的借了一堆錢
    ，結果都沒辦法負擔，親戚朋友都看不起我們，我媽媽甚至也把首飾都賣光，信
    用卡也都刷爆，只為了替那人還債，我爸爸跟我們兄弟及姐姐都受不了了，我們
    也都希望爸媽離婚，而且從我有印象來，家事都是奶奶在作，後來也有爸爸作的
    比較多，媽媽作的比較少，爸爸曾打過媽媽，但也不算作，都是媽媽不好，像她
    常瓦斯忘記關，瓦斯味充滿整間房子，講也講不聽，有時騙爸爸之後又去作一些
    不該作的事，然後又無理取鬧跟爸爸起衝突，爸爸才會推打，我讀書的學費也都
    是爸爸在負擔」等語，益徵被告在外所為行徑及與家人相處模式，確已達不堪忍
    受之程度，已難與原告再維持和諧之婚姻，兩造已無夫妻誠摯生活之基礎。本院
    認兩造多年來生活方式不一，及被告所為導致婚姻難有圓滿之望，甚且累及兩造
    子女，婚姻已難繼續維持，而此原因實為被告一人所致，是本件婚姻之破綻應歸
    責於被告，揆諸首揭說明，原告訴請離婚，為有理由，應予准許。
四、據上論結：原告之訴為有理由，依民事訴訟法第七十八條，判決如主文。
中　　　華　　　民　　　國　　九十一　　年　　　二　　　月　　二十　　日
                                    臺灣高雄地方法院家事法庭
~B法　　　官　林玉心
右為正本係照原本作成
得於二十日內上訴
中　　　華　　　民　　　國　　九十一　　年　　　二　　　月　　二十　　 日
~B法院書記官　鄭裕一
